【裁判字號】    88,上訴,3782
【裁判日期】    890524
【裁判案由】    偽造有價證券等
【裁判全文】
臺灣高等法院刑事判決                          八十八年度上訴字第三七八二號
    上  訴  人
    即  被  告  丙○○
    指定辯護人  本院甲○辯護人
右上訴人因偽造有價證券等案件，不服臺灣板橋地方法院八十八年度訴緝字第一二號
，中華民國八十八年三月十九日第一審判決（起訴案號：臺灣板橋地方法院檢察署八
十六年度偵字第一九五三九號）提起上訴，本院判決如左：
    主  文
原判決撤銷。
丙○○連續意圖供行使之用，而變造有價證券，累犯，處有期徒刑年陸月。變造之
支票號碼ＭＡ0000000，付款銀行為第一商業銀行西三重分行，發票人為丁○○，發票日為八十五年六月二十五日，金額為新台幣壹拾柒萬元整、支票號碼ＭＡ0
000000，付款銀行為第一商業銀行西三重分行，發票人為丁○○，發票日為八
十五年六月十五日，金額為新台幣壹拾萬玖仟元整及支票號碼0000000，付款
銀行為第一商業銀行西三重分行，發票人為丁○○，發票日為八十五年六月十七日，
金額為新台幣壹拾玖萬玖仟佰元之支票共參紙均沒收。
    事  實
一、丙○○前於民國（下同）八十二年間因詐欺案件，經台灣雲林地方法院判處有期
    徒刑十月確定，並於八十三年六月二十七日執行完畢，猶不知悔改，竟基於意圖
    為自己不法所有之概括犯意，先於八十五年六月七日下午三時許，打電話至台北
    市○○○路○段五十一號四樓永豐紙業股份有限公司（下稱永豐公司），詐稱其
    係台北縣鶯歌鎮○○路六二六巷十三號一樓宏泰企業有限公司（下稱宏泰公司）
    之經理張宏仁，向永豐公司職員戊○○詐購電腦報表紙二百五十箱、影印紙四百
    箱、傳真紙六十箱，共計新台幣（下同）十六萬六千五百三十元，永豐公司不疑
    有詐，因而陷於錯誤，於同年月十日中午十二時許，將上開貨物送至台北縣鶯歌
    鎮○○路六二六巷十三號一樓宏泰公司交予丙○○本人，丙○○意圖供行使之用
    ，即將其持有之票號ＭＡ0000000號，發票人為丁○○，付款人為第一商
    業銀行西三重分行，帳號為００一一五二號，金額為十七萬元之支票乙紙上發票
    日之月份原有之「７」塗改變造為「６」，使該支票之發票日更改為八十五年六
    月二十五日（起訴書誤為八十五年六月十五日）而變造有價證券，並將該變造後
    之支票交予永豐公司以支付貨款。嗣因該支票發票日遭塗改，致無法兌現，永豐
    公司派員於八十五年六月十二日上午十一時許，至上址向丙○○追討貨物時，始
    知貨物已搬遷一空，再向丙○○索討，丙○○即基於同前意圖供行使之用之概括
    犯意，將票號ＭＡ0000000號，發票人丁○○，付款人為第一商業銀行西
    三重分行，帳號為００一一五二號，金額為十萬九千元之支票乙紙上發票日之月
    份原有之「７」塗改變造為「６」，使該支票之發票日更改為八十五年六月十五
    日而變造有價證券，再將該變造之支票交予永豐公司之職員，以為支付貨款，嗣
    亦因該支票發票日已塗改而不獲兌現，丙○○亦自此避不見面。丙○○復於八十
    五年六月十二日，至台北縣鶯歌鎮○○路六三四號元彰電化企業有限公司（下稱
    元彰公司）向該公司負責人乙○○訛稱係宏泰公司之張經理，並持經理張宏仁名
    片，詐購電視機二台、冷氣機三台及飲水機一台，合計價值為十五萬三千六百元
    ，經元彰公司將上開訂購之貨物送至台北縣鶯歌鎮○○路六二六巷十三號二樓交
    予丙○○本人，丙○○復基於同前之意圖供行使之用之概括犯意，於同年月十四
    日，在台北縣鶯歌鎮○○路六二六巷十三號二樓處，將票據號碼0000000
    號，發票人丁○○，付款人為第一商業銀行西三重分行，金額為十九萬九千三百
    元之支票乙紙上發票日原有之「７」塗改變造為「６」，使該支票之發票日更改
    為八十五年六月十七日而變造有價證券，再將變造之支票交付乙○○以支付貨款
    ，嗣乙○○將上開支票存入台北縣鶯歌鎮農會鳳鳴辦事處提示交換，惟因上開支
    票發票日有塗改，經農會拒收，而乙○○再至上址尋找丙○○，即發現之前送去
    之電器用品已搬遷一空，且丙○○於八十五年六月十五日乙○○再前往上址取款
    時，即不知行蹤，乙○○此時方知受騙。
二、案經戊○○及乙○○二人告發，經台北縣警察局三峽分局訴請台灣板橋地方法院
    檢察署檢察官偵查起訴。
    理  由
一、訊據被告丙○○對於右揭時地以張宏仁之名義向永豐公司及元彰公司詐購貨物之
    事實坦承不諱；惟矢口否認有何變造有價證券之犯行，並辯稱：上開支票係丁○○之股東蕭永成向伊購買貨物時交給伊的，當時支票上之發票日即有更改，並非
    伊變造云云。經查：右揭事實，業據被害人永豐公司與元彰公司之職員戊○○及
  乙○○二人分別於警訊及本院調查時陳述綦詳，並有被告交付永豐公司塗改發票
    日之支票二紙、元彰公司出貨保管書二紙及載有「宏泰企業有限公司及名泰商行
    經理張宏仁」之名片一張在卷可稽。查被告於警訊中已坦承變造支票日期，稱：
    「以購買辦公用品為由，向各廠商店家訂購各項貨物，並以丁○○之支票付款，
    開立時，故意將支票上所填寫日期的６字修改，使其不得兌現。」（見八十五年
    偵字第一一七六六號卷第四頁）於偵查中亦供稱：「他們說票期太長，我才塗改
    日期。」「於是變更改為六月」「我將票拿回來後，將七月改為六月」「我塗改
    支票日期，並非故意讓支票不能兌現」（見同上卷第二十、第二十六頁），雖其
    前後所供塗改之原因不一，惟該支票發票日期由七月變造為六月，係被告所為，
    應堪認定。另查被告於警訊及偵查中原均稱上開支票係丁○○交付，先則稱係借
    與，嗣則稱係郭向伊購物，嗣於臺灣雲林地方法院另案審理中，因丁○○到庭否
    認認識被告，被告始改稱不認識丁○○，並稱支票係蕭永成交付的云云（見臺灣
    雲林地方法院八十五年易字第九四○號卷八十六年五月十二日訊問筆錄，影本附
    原審卷第五十五頁至五十九頁），雖丁○○於本院調查中到庭亦證稱確有蕭永成
    其人，及係其原合夥人，惟與被告均無法提供其年籍資料住居所，以供本院傳訊
    調查。然查被告對係塗改變造支票發票日期一節，已於警訊及偵查中坦白供陳明
    確，並參以被告對支票之來源，供陳前後反覆不一等情，及其亦坦承有前開詐欺
    等行為以觀，足認所辯未變造支票云云，係事後避重就輕卸責之詞，不足採信。
    而蕭永成亦無傳訊之必要。綜上所述，被告前開犯罪，事證明確，足以認定。
二、核被告所為，係犯刑法第二百零一條第一項意圖供行使之用，而變造有價證券之
    罪。被告變造完成後交予戊○○與乙○○二人而予以行使，其行使之低度行為已
    為變造之高度行為所吸收，不另論罪。被告先後三次犯行時間密接、犯罪構成要
    件相同，顯係基於概括犯意為之，為連續犯，應以一罪論，並加重其刑。再被告
    行使變造有價證券，以詐取財物，應係詐取票面價值之對價，不再論以詐欺取財
    罪。末查；被告前於八十二年間因詐欺案件，經台灣雲林地方法院判處有期徒刑
    十月確定，並於八十三年六月二十七日執行完畢，此有台灣高等法院檢察署刑案
    紀錄簡覆表及本院被告全國前案紀錄表在卷可查。其於有期徒刑執行完畢後五年
    內再犯有期徒刑以上刑之本罪，為累犯，應遞加重其刑。
三、另查被告前曾因詐欺案件，經臺灣高等法院臺南分院於八十六年十一月二十八日
    判決，以連續行使偽造文書罪判處有期徒刑二年六月（八十六年度上訴字第一五
    八三號刑事判決；第一審：臺灣雲林地方法院八十五年度易字第九四○號判決）
    ，於同年十二月二十三日確定在案。該確定判決所認定之事實為被告自八十四年
    七月間，至八十五年六月間，連續多次行使偽造私文書及詐欺取財，而論處以連
    續詐欺取財、連續行使偽造私文書、行使偽造準私文書三罪，並以以上三罪間，
    有方法結果之牽連關係，為裁判上一罪之牽連犯，從一重之連續行使偽造私文書
    罪處斷。此有本院被告全國前案紀錄表在卷可查，並經本院調閱該刑事案件全卷
    審認明確，並有判決書在卷可稽。而被告於本件係犯變造有價證券罪，其行使變
    造有價證券以詐取財物，係詐取票面價值之對價，不再論以詐欺罪，已如前述。
    既不另論詐欺罪，即無從認此次犯罪，與前開確定判決所犯之詐欺罪間，有連續
    犯之適用，是本件犯罪與前開確定判決所認定之事實，即無裁判上一罪之關係，
    而非確定判決之效力所及，被告上訴稱本件應為前開確定判決之效力所及，應為
    免訴判決云云，自無足採。
四、原審以被告罪證明確，予以論罪科刑，固非無見。惟查原判決對被告變造支票號
    碼ＭＡ0000000，付款銀行為第一商業銀行西三重分行，發票人為丁○○
    ，發票日為八十五年六月十五日，金額為十萬九千元及支票號碼0000000
    ，付款銀行為第一商業銀行西三重分行，發票人為丁○○，發票日為八十五年六
    月十七日，金額為十九萬九千三百元之二紙支票，於變造後持以分別交付永豐公
    司職員及乙○○之行為，即行使變造有價證券部分，未予認定，致所認與事實不
    符，自有未合。被告上訴意旨雖未指摘及此，惟原判決既有可議，自無從維持，
    應由本院將原判決撤銷改判，爰審酌被告之品行、智識程度、所生之危害及被告
    犯罪後之態度等一切情狀，仍量處如原審所處之刑如主文所示。
五、被告變造之支票號碼ＭＡ0000000，付款銀行為第一商業銀行西三重分行
    ，發票人為丁○○，發票日為八十五年六月二十五日，金額為十七萬元、支票號
    碼ＭＡ0000000，付款銀行為第一商業銀行西三重分行，發票人為丁○○
    ，發票日為八十五年六月十五日，金額為十萬九千元及支票號碼0000000
    ，付款銀行為第一商業銀行西三重分行，發票人為丁○○，發票日為八十五年六
    月十七日，金額為十九萬九千三百元之支票共三紙，均依刑法第二百零五條之規
    定宣告沒收。
據上論斷，應依刑事訴訟法第三百六十九條第一項前段、第三百六十四條、第二百九
十九條第一項前段，刑法第五十六條、第二百零一條第一項、第四十七條、第二百零
五條，罰金罰鍰提高標準條例第一條前段，判決如主文。
中      華      民      國      八十九      年      五    月   二十四   日
                              臺灣高等法院刑事第十四庭
                                  審判長法  官  陳  祐  輔
                                        法  官  陳  國  文
                                        法  官  蔡  國  在
右正本證明與原本無異。
如不服本判決應於收受送達後十日內向本院提出上訴書狀，其未敘述上訴之理由者並
得於提起上訴後十日內向本院補提理由書（均須按他造當事人之人數附繕本）。
                                        書記官  丁  華  平
中      華      民      國      八十九      年      五    月   二十六   日
附錄本案論罪科刑法條全文：
刑法第二百零一條：
意圖供行使之用，而偽造、變造公債票，公司股票或其他有價證券者，處三年以上十
年以下有期徒刑，得併三千元以下罰金。
行使偽造、變造之公債票、公司股票或其他有價證券或意圖供行使之用收集或交付於
人者，處一年以上七年以下有期徒刑，得併科三千元以下罰金。
刑法第二百零五條：
偽造、變造之有價證券、郵票或印花稅票及前條之器械、原料，不問屬於犯人與否，
沒收之。


司法院資訊處製作；財團法人民間司法改革基金會備份。
